臺灣新竹地方法院刑事判決　　　　　　　 99年度訴字第308號
公　訴　人　臺灣新竹地方法院檢察署檢察官
被　　　告　羅世炘
指定辯護人　本院公設辯護人周凱珍
上列被告因違反毒品危害防制條例案件，經檢察官提起公訴（99
年度偵字第2088號），本院判決如下：
    主  文
羅世炘販賣第二級毒品，處有期徒刑年陸月，未扣案之販賣第
二級毒品所得新臺幣壹仟元沒收之，如全部或一部不能沒收時，
以其財產抵償之；又販賣第二級毒品，處有期徒刑年柒月，未
扣案之販賣第二級毒品所得新臺幣貳仟伍佰元沒收之，如全部或
一部不能沒收時，以其財產抵償之；又販賣第二級毒品，處有期
徒刑年捌月，未扣案之販賣第二級毒品所得新臺幣貳仟伍佰元
沒收之，如全部或一部不能沒收時，以其財產抵償之。應執行有
期徒刑肆年陸月，未扣案之販賣第二級毒品所得新臺幣陸仟元沒
收之，如全部或一部不能沒收時，以其財產抵償之。
被訴於民國九十八年十月間販賣第二級毒品予高嶺文之部分無罪
。
    事  實
一羅世炘明知甲基安非他命係毒品危害防制條例第2 條第2 項第
  2 款所規範之第二級毒品，依法不得持有、販賣。竟基於販賣
  甲基安非他命以營利之犯意，以其位於新竹縣湖口鄉○○路○
  段317 號住處內之00-0000000號室內電話作為與購買毒品者之
  聯絡工具，於民國98年10月間，由李群範以持用之0000000000
  號行動電話與羅世炘所用之上開電話聯絡，前後共計3 次，每
  次相隔日數不詳，於各次之通話中談妥李群範欲向羅世炘購買
  甲基安非他命之數量及價格後，李群範隨即前往羅世炘上開住
  處，在該址內羅世炘向李群範收取現金新臺幣（下同）2 千5
  百元，並交付毛重約1 公克之甲基安非他命1 包予李群範，此
  交易情形先後共計2 次，另餘1 次，則由羅世炘向李群範收取
  1 千元，同時交付僅可供1 次施用量之甲基安非他命予李群範
  。嗣經本院核發98年聲監續字第306 號通訊監察書，對案外人
  高嶺文使用之0000000000號行動電話實施通訊監察，始悉上情
  。
二案經新竹市警察局移送臺灣新竹地方法院檢察署檢察官偵查起
  訴。
    理  由
壹、程序部分：
一關於起訴書、被告及各證人所稱之「安非他命」，參照被告、
  證人李群範施用毒品之前案紀錄，暨李群範於98年10月以後之
  99年2 月6 日20時許，因施用第二級毒品甲基安非他命1 次，
  經本院於99年5 月31日以99年度審竹簡字第664 號判決有期徒
  刑4 月確定，有被告之臺灣高等法院被告前案紀錄表、刑事判
  決書、宣示判決筆錄，及李群範之被告提示簡表、刑案資料查
  註紀錄表、全國施用毒品案件紀錄表、受觀察勒戒人毒品及前
  科紀錄簡列表、矯正簡表、臺灣高等法院出入監簡列表、臺灣
  高等法院被告前案紀錄表等件在卷（被告部分，見本院99年度
  訴字第308 號卷《下稱本院卷》第2 ～5 、21～24頁；李群範
  部分，見本院99年度審訴字第754 號卷《下稱審訴卷》第55～
  69頁及本院卷第26～27頁），可知上2 人均為施用毒品人口，
  且所施用之第二級毒品種類均為甲基安非他命，而所謂安非他
  命、甲基安非他命固同屬安非他命類之中樞神經興奮劑，俗名
  通常互為混用，惟二者究屬不同之第二級毒品，並以甲基安非
  他命目前國內濫用最為嚴重。施用甲基安非他命之代謝最先是
  去N-甲基（N-demethylation ）形成安非他命，而施用甲基安
  非他命後，在正常尿液PH值情況下，24小時內有43％服用劑量
  以甲基安非他命原態排出；另施用安非他命後24小時內，有30
  ％以安非他命原態排出，20％經去氮基作用及氧化作用形成苯
  甲酸，2 ％經反應形成Norephedrine（行政院衛生署出版「物
  質濫用」、「常見濫用藥物檢驗方法彙編」參照）。施用安非
  他命後，其尿液不致檢出甲基安非他命陽性反應，而施用甲基
  安非他命後，其尿液可檢出甲基安非他命和其代謝物安非他命
  成分（參行政院衛生署管制藥品管理局93年11月2 日管檢字第
  0930010499號函示意見），足認本件被告販賣、持有之第二級
  毒品為第二級第89項之甲基安非他命，而非安非他命，故關於
  起訴書、被告及各證人所稱之「安非他命」，均應更正為「甲
  基安非他命」，此部分業經公訴人於本院準備程序時，就起訴
  書所載之「安非他命」，業已更正為甲基安非他命（本院卷第
  20頁正面），卷內被告及各證人陳述提及之「安非他命」，亦
  應指甲基安非他命，合先說明。
二證據能力之論斷：
(一)被告以外之人於審判外之言詞或書面陳述，除法律有規定者外
  ，不得作為證據，刑事訴訟法第159 條第1 項固定有明文。然
  被告以外之人於偵查中向檢察官所為之陳述，除顯有不可信之
  情況外，得為證據；被告以外之人於審判外之陳述，雖不符同
  法第159 條之1 至之4 之規定，而經當事人於審判程序同意作
  為證據，法院審酌該言詞陳述或書面陳述作成時之情況，認為
  適當者，亦得為證據；當事人、代理人或辯護人於法院調查證
  據時，知有第159 條第1 項不得為證據之情形，而未於言詞辯
  論終結前聲明異議者，視為有前項之同意，同法第159 條之1
  第2 項、第159 條之5 亦分別定有明文。又刑事訴訟法第159
  條之5 ，其立法意旨在於傳聞證據未經當事人之反對詰問予以
  核實，原則上先予排除。惟若當事人已放棄反對詰問權，於審
  判程序中表明同意該等傳聞證據可作為證據；或於言詞辯論終
  結前未聲明異議，基於尊重當事人對傳聞證據之處分權，及證
  據資料愈豐富，愈有助於真實發見之理念，上開傳聞證據亦均
  得資為證據。本件判決引述被告以外之人於審判外之言詞或書
  面陳述，固均係審判外之陳述而屬傳聞證據，然各當事人就該
  等供述證據於本院準備程序中表示沒有意見（本院卷第18頁正
  面），於本院審理辯論終結前亦未聲明異議，審酌該等言詞陳
  述及書面作成時之情況，皆無不宜作為證據之情形，依刑事訴
  訟法第159 條之5 第2 項規定，自均有證據能力。
(二)通訊監察錄音之譯文，僅屬依據監聽錄音結果予以翻譯之文字
  ，固具文書證據之外觀，但實際上仍應認監聽所得之錄音帶或
  光碟，始屬調查犯罪所得之證物，此乃刑事訴訟法第165 條之
  1 第2 項所稱之證物，如其蒐證程序合法，並經合法調查，自
  具證據能力，故檢察官如提出通訊監察錄音之譯文為其證據方
  法，實乃以其監聽所得之錄音帶或光碟，為調查犯罪所得之證
  物，法院本應依刑事訴訟法第165 條之1 所列之方法調查，以
  判斷該錄音帶或光碟是否與通訊監察錄音之譯文相符。而監聽
  錄音製作之譯文，雖通常為偵查犯罪機關單方面製作，然若被
  告或訴訟關係人對其真實性並無爭執，經法院於審判期日提示
  譯文供當事人辨認、表示意見並為辯論者，程序自屬適法，最
  高法院95年度臺上字第295 號、94年度臺上字第4665號判決可
  資參照。本件對於證人高嶺文使用0000000000號行動電話施以
  通訊監察，本院事前已核發98年度聲監續字第306 號通訊監察
  書，業據公訴人指明（本院卷第18頁正面），程序未見違法情
  事，又本案認定事實所引用依監聽錄音所製作之監聽譯文，經
  提示予被告、辯護人，其對於譯文之內容真實性並無爭執，依
  上開說明，本案卷內相關監聽譯文應有證據能力。
(三)其餘本案認定事實所引用之文書證據，並無證據證明係公務員
  違背法定程序所取得，本院斟酌本案卷內之證據並非非法取得
  ，且經本院於審判期日依法進行證據之調查、辯論，被告於訴
  訟上之程序權，已受保障，故前揭各該證據，亦均得採為證據
  ，合先敘明。
貳、實體部分：
甲、有罪部分（販賣對象為李群範）：
一訊據被告羅世炘坦承：98年10月間被告有以00-0000000號室內
  電話與李群範持用之0000000000號行動電話聯絡乙情，惟矢口
  否認犯行，辯稱：被告以修理音響為業，曾幫李群範裝1 台音
  響，費用為3 千元，李群範付1 千元，餘款用甲基安非他命抵
  扣，有1 次真實姓名、年籍不詳、已成年綽號「阿豪」的藥頭
  ，剛好在被告住處，李群範打電話給被告後，接著李群範就過
  來被告前開住處，被告向「阿豪」調甲基安非他命給李群範，
  李群範就拿2 千5 百元給「阿豪」，「阿豪」就把甲基安非他
  命交到李群範手上，李群範當場在被告前開住處與被告一起施
  用該甲基安非他命，當時李群範有提到要抵扣上述李群範積欠
  被告修理音響費用云云（審訴卷第49頁反面～第50頁正面）。
二被告雖以前開情詞置辯，然：
(一)據證人李群範於警詢時稱：我購買毒品來源有包括被告，以2
  千5 百元價格購買約1 公克甲基安非他命，交易地點都是被告
  位於新竹縣湖口鄉○○路住處（偵查卷第9 頁反面）；於偵訊
  稱：我曾經向被告購買毒品，只買甲基安非他命，沒有其他種
  類毒品，我是98年10月執行回來以後，聽我朋友說被告有在賣
  ，被告定價1 公克2 千5 百元，有時候我會買1 公克2 千5 百
  元，有時候我錢不夠，就會買1 千元1 小包，每次都是我給被
  告現金，被告將甲基安非他命給我，有時被告那裡沒有甲基安
  非他命，被告就會打電話調毒品，會有我不認識的人拿甲基安
  非他命給被告，被告再拿給我，我要買毒品之前會用00000000
  00號行動電話打給被告，被告家裡電話是569 開頭，後面號碼
  我忘記了（偵查卷第24、40～41頁）；於本院審理時稱：我在
  98年10月間施用的甲基安非他命是向被告買的，每次我都是先
  打電話給被告問有沒有甲基安非他命，通常我都會在電話中先
  跟被告說要買多少錢、及多少數量的甲基安非他命並約定交易
  地點，都是在被告家裡面，被告若說沒有甲基安非他命，我就
  請被告可否幫我找一下，被告會說好，若有找到甲基安非他命
  的話被告就會打電話給我，我就過去被告家，我拿錢給被告，
  被告拿甲基安非他命給我，我去被告家時沒有看到藥頭，不過
  98年10月間有1 次我向被告買1 千元甲基安非他命時，那次是
  藥頭有來被告家，我在被告的房間裡，我先將錢給被告，被告
  出去再返回時，將甲基安非他命交給我，為何會是這樣的交易
  方式，是因為我跟藥頭不認識，藥頭是被告認識的人，我買毒
  品的窗口是針對被告，我不管被告跟藥頭用多少錢拿毒品，98
  年10月間我曾以2 千5 百元的價格跟被告買1 公克的甲基安非
  他命，我以2 千5 百元的價格向被告購買甲基安非他命的次數
  確定是2 次，沒有到3 次，我之前跟被告沒有金錢糾紛，也沒
  有欠被告錢，我不致於因為曾跟被告吵架而誣陷被告賣我毒品
  （本院卷第72頁正面～第77頁正面）等語，足認被告與證人是
  以電話聯絡，確認證人欲向被告購買第二級毒品甲基安非他命
  之數量、價格，再前往被告前開住處而為交易，且交易對象即
  為被告之事實，並無被告所辯與證人一起合資購買毒品，而被
  告的出資係以證人之前所積欠之音響修理費抵扣之情。
(二)再據下列2則通訊監察譯文：
1.98年10月31日0 時16分33秒，使用電話號碼00-0000000號之被
  告（本則通話下稱B ）與使用0000000000號行動電話之高嶺文
  （本則通話下稱A ），其對話內容：「A ：大哥不要這樣子啦
  ～幫幫忙啦～。B ：沒有啊。A ：講那個厚。B ：剛剛小四跟
  阿明來用掉了。A ：你不是還有剩？B ：啊剩的就被我用掉了
  ～剩那一點點被我用掉了～你問小四剩下多少嘛～他知道啊～
  A ：那你昨天打給我幹嘛？B ：要你救啊！A ：幹！我現在沒
  工作～沒錢你不曉得～好啦～」（偵查卷第16頁第2 則）。
2.98年10月31日0 時17分45秒，使用0000000000號行動電話之李
  群範（本則通話下稱B ）與使用0000000000號行動電話之高嶺
  文（本則通話下稱A ），其對話內容：「B ：你去哪裏啊？。
  A ：拿藥啊。B ：拿什麼藥？你跑到羅大哥那邊去哦？你跑到
  羅世炘那裏哦？A ：屁啦！回家拿藥。B ：你弟弟回來沒？A
  ：他現在還沒回來啊～他今天沒上班會很晚回來。B ：那怎麼
  辦？A ：今天沒搞頭。」（偵查卷第16頁第3 則）。
  被告於本院訊問時對於上開兩則翻譯文字沒有意見，並稱：「
  小四」就是李群範，且自承於李群範、高嶺文需要甲基安非他
  命時，被告會提供甲基安非他命給該2 人施用（本院卷第99、
  103 ～105 頁），可證被告於98年10月間確實持有毒品甲基安
  非他命，又因被告曾提供甲基安非他命予證人李群範施用，李
  群範因此知悉被告有取得甲基安非他命之管道，亦因此才會向
  被告購買甲基安非他命之事實。
(三)併參申請人李盛範即李群範之兄，持用人為李群範之00000000
  00號行動電話資料查詢暨通聯紀錄1 份（審訴卷第9～13 頁反
  面），及申請人羅美海即被告之父，使用人為被告，申設地址
  於被告前開住處之室內電話00-0000000號資料查詢暨通聯紀錄
  1 份（審訴卷第19～23頁反面），顯示上2 電話號碼於98年10
  月間，曾於98年10月11日15時34分、98年10月12日19 時50 分
  、98年10月16日15時15分各1 通，均為李群範發話、被告受話
  ；於98年10月29日21時11分1 通，為被告發話、李群範受話；
  98年10月30日19時3 分1 通，李群範發話、被告受話1 通，可
  認98年10月間，被告與證人李群範確有以上開電話互為聯絡之
  情形，而足以佐證李群範上開證述2 人是先以電話確認證人欲
  購買甲基安非他命之數量、價格後，才至被告上開住處向被告
  拿甲基安非他命等情，並非虛構。
(四)衡諸常情，人之記憶因時間久暫，其陳述前、後難免些許不一
  致，此外，因觀察事情之角度、人生經驗之不同等因素，其依
  記憶所為之陳述，亦會有些許之出入。證人李群範雖無法明確
  證述向被告購買甲基安非他命之時間，然證人自警、偵訊乃至
  本院審理時，對於98年10月間先後3 次以上開電話與被告談妥
  欲購買甲基安非他命之數量、價格而為購買之證述，均始終一
  致，又就購買之次數或稱3 、4 次（偵查卷第24頁），或稱4
  、5 次（偵查卷第40頁），而有前後不一之情，然對於被告「
  販賣第二級毒品安非他命」之情節均始終證述明確，則上開前
  後不一之情，即難指為瑕疵。惟就本件販賣次數之認定，應採
  有利於被告之認定，即應認定為3 次且代價、數量即如證人於
  本院審理時上開證述，由羅世炘向李群範收取現金2 千5 百元
  ，並交付毛重約1 公克之甲基安非他命1 包予李群範，先後共
  計2 次，另餘1 次，則由羅世炘向李群範收取1 千元，同時交
  付僅可供1 次施用量之甲基安非他命予李群範。
三綜上事證，被告以前開情詞辯稱未販賣第二級毒品甲基安非他
  命予證人李群範，係卸責之詞，不足採信。本件被告各次販賣
  第二級毒品甲基安非他命予李群範之犯行明確，應依法論科如
  下：
(一)甲基安非他命係甲基苯乙胺化學合成之麻醉藥品，屬於中樞神
  經興奮劑，吸用後食慾降低，血壓體溫昇高，影響記憶能力及
  自主神經系統，吸用人之判斷力、意志力均受限制，具有輕微
  之成癮性，會產生依賴性、耐藥性，並引起不安、頭昏、顫抖
  、亢進性反應、失眠、焦慮、膽妄、慢性中毒、精神障礙、類
  似精神分裂之錯覺、妄想及伴有行動與性格異常等副作用，其
  劑量增大時，甚或會死亡，而其慣用者，由於精神錯亂，更具
  有暴力攻擊及反社會行為、自殺等傾向，是以甲基安非他命為
  毒品危害防制條例第2 條第2 項第2 款所規範之第二級毒品，
  不得非法持有、販賣、施用、轉讓。
(二)查甲基安非他命本無一定之公定價格，是其各次買賣之價格，
  當亦各有差異，而或隨供需雙方之資力、關係之深淺、需求之
  數量、貨源之充裕與否、販賣者對於資金之需求程度，以及政
  府查緝之態度，進而為各種不同之風險評估，而為機動性之調
  整，是其價格標準，自非一成不變，且販賣者從各種「價差」
  或「量差」或「純度」謀取利潤方式，亦有差異，然其所圖利
  益之非法販賣行為目的，則屬相同，並無二致，因之，販賣利
  得，除經被告坦承，或其價量至臻明確，確實難以究其原委，
  一般民眾普遍認知之毒品非法交易，向為政府查禁森嚴且重罰
  不寬貸，衡諸常情，倘非有利可圖，絕無平白甘冒被重罰風險
  之理，從而，舉凡有償交易，除足反證被告確另基於某種非圖
  利本意之關係外，通常尚難因無法查悉其買進、賣出之差價，
  而諉無營利之意思，或阻卻販賣犯行之追訴。被告為施用第二
  級毒品甲基安非他命之人口，對於甲基安非他命價格昂貴，取
  得不易，毒品交易為政府檢警機關嚴予取締之犯罪，法律並就
  此懸有重典處罰，當知之甚稔，自客觀以言，倘無利可圖，又
  何需費心自甘承受重典，涉險販賣毒品？參照被告係殘障人士
  ，行動不便，有法務部矯正署新竹看守所100 年2 月9 日竹所
  總字第1000400122號函稱：「被告罹患尾骨部位褥瘡、胸椎脊
  髓完全損傷併雙下肢癱瘓」等語，及本院公務電話紀錄1 件可
  資參照（本院卷第32、37頁），而被告自承平日於其前開住處
  以修理音響為業，在該址內聯絡藥頭購入甲基安非他命，又因
  被告行動不便，由藥頭將甲基安非他命親送被告前開住處（審
  訴卷第49頁及本院卷第107 ～108 頁），被告持有毒品可謂得
  來不易且風險甚大，可見被告本件3 次販賣第二級毒品甲基安
  非他命予李群範，乃基於營利意圖而為，至為灼然。是核被告
  各次所為，均係犯毒品危害防制條例第4 條第2 項之販賣第二
  級毒品甲基安非他命罪。其販賣第二級毒品甲基安非他命3 罪
  ，犯意各別，行為互殊，應均分論併罰。被告各次販賣第二級
  毒品甲基安非他命前，分別持有甲基安非他命之低度行為，各
  為販賣之高度行為所吸收，均不另論罪。
(三)刑事審判旨在實現刑罰權之分配正義，法院對有罪被告科刑，
  即應符合罪刑相當之原則，使輕重得宜，罰當其罪，以契合社
  會之法律感情，此所以刑法第57條明定科刑時應審酌一切情狀
  ，尤應注意該條所列10款事項以為科刑輕重之標準，並於同法
  第59條賦予法院裁量權，如犯罪之情狀可予憫恕，認科以最低
  度刑仍嫌過重者，得酌量減輕其刑。本件被告各次犯販賣第二
  級毒品罪予李群範，其罪質及惡性原本不輕，惟販賣數量些微
  ，尚非販毒之大盤或中盤所可比擬，且參照被告販賣數量，亦
  可認實際獲利甚微，然而販賣第二級毒品罪之法定刑為「七年
  以上有期徒刑或無期徒刑」，如對被告各科以前揭最輕之有期
  徒刑7 年，其結果尚失之過重，依社會一般人客觀之看法，顯
  值同情而可憫恕，爰就被告所犯販賣第二級毒品3 罪認均依刑
  法第59條之規定，減輕其刑。
(四)爰審酌被告有施用毒品惡習，素行不佳，年近半百，身罹殘疾
  ，有修理音響一技之長，但本件未思憑己力，竟視政府反毒政
  策及宣導如無物，意圖營利而販賣第二級毒品甲基安非他命，
  助長他人施用毒品惡習，並足以使購買施用者導致精神障礙與
  性格異常，甚至造成人民生命健康受損之成癮性及危險性，不
  僅戕害國人身體健康，且有危害社會安全之虞，而染上毒癮者
  為索得吸毒之資，甚至甘冒竊盜、搶奪及強盜等財產犯罪之風
  險，造成社會治安嚴重敗壞，影響所及，非僅他人之生命、身
  體將可能受其侵害，社會、國家之法益亦不能免，暨考量被告
  否認犯行，犯後態度不佳，顯未能於接受本件偵、審之際，記
  取教訓，兼衡被告販賣次數、數量、獲利情形，再參以被告自
  承高職畢業、未婚、家境小康之智識、生活狀況等一切情狀，
  主刑部分分別量處如主文第1 項所示並定其應執行之刑，以示
  懲儆。
(五)從刑部分：
  按毒品危害防制條例第19條第1 項規定，係採義務沒收主義，
  故販賣毒品所得之金錢，如能認定確係販賣毒品所得之款項，
  均應宣告沒收，不以當場搜獲扣押者為限。而上開規定所稱「
  追徵其價額」者，必限於所沒收之物為金錢以外之其他財物而
  無法沒收時，始應追徵其價額，使其繳納與原物相當之價額。
  如所得財物為金錢而無法沒收時，應以其財產抵償之，而不發
  生追徵價額之問題，最高法院93年度臺上字第2670號、第2743
  號號判決要旨可資參照。本件未扣案之販賣第二級毒品甲基安
  非他命所得為現金，各為1 千元、2 千5 百元、2 千5 百元（
  合計6 千元），於李群範交付予被告時，被告即已取得上開現
  金，參諸上開規定及說明，該等現金雖均未扣案，仍應宣告沒
  收，如全部或一部不能沒收時，應以其財產抵償之。
乙、無罪部分（販賣對象為高嶺文）：
一按犯罪事實應依證據認定之，無證據不得認定其犯罪事實；又
  不能證明被告犯罪者，應諭知無罪之判決，刑事訴訟法第154
  條第2 項、第301 條第1 項分別定有明文。又認定被告有罪之
  事實，應憑證據，如未能發現相當之證據，或證據不足以證明
  ，自不能以推測或擬制之方法，以為裁判之基礎；且認定事實
  所憑之證據，其為訴訟上之證明，須達於通常一般人均不致有
  懷疑，而得確信其為事實之程度者，始得據為有罪之認定，倘
  其證明尚未達到此一程度而有合理之懷疑存在時，尚難為有罪
  之認定基礎；苟積極證據不足以為不利於被告事實之認定，即
  應為有利於被告之認定，更不必有何有利之證據，最高法院33
  年上字第816 號、40年臺上字第86號、76年臺上字第4986號分
  別著有判例。而認定犯罪事實應依證據，為刑事訴訟法所明定
  ，故被告否認犯罪事實所持之辯解，縱屬不能成立，仍非有積
  極證據足以證明其犯罪行為，不能遽為有罪之認定，最高法院
  30年上字第1831號判例可資參照。
二公訴意旨另以：被告基於販賣第二級毒品甲基安非他命之犯意
  ，於98年10月間某日在其位於新竹縣湖口鄉○○路2 段317 號
  之住處附近，以1 千元之代價販賣第二級毒品甲基安非他命0.
  1 公克與高嶺文，因認被告此部分涉犯毒品危害防制條例第4
  條第2 項販賣第二級毒品甲基安非他命罪云云。
三公訴人上開認被告販賣第二級毒品甲基安非他命予高嶺文，無
  非以下列各證為其論述依據：
(一)被告於警詢及偵查中不利於己之陳述。
(二)證人高嶺文於警詢及偵查中之證述。
(三)證人李群範於警詢及偵查中之證述。
(四)經本院98年度監續字第308 號許可對證人高嶺文使用00000000
  00號行動電話實施通訊監察所獲致之譯文4 則。
四訊據被告否認此部分犯行，辯稱：高嶺文確實曾於98年10月間
  某日以1 千元之代價，在被告位於新竹縣湖口鄉○○路2 段31
  7 號住處，向「阿豪」購得甲基安非他命1 小包約0.1 公克1
  次，但該次不是被告賣給高嶺文，是高嶺文欠被告錢，高嶺文
  有施用甲基安非他命的需求，由被告打電話向「阿豪」調貨，
  「阿豪」來到被告前開住處，將1 小包約0.1 公克甲基安非他
  命交給高嶺文，高嶺文直接將1 千元現金交給「阿豪」，該1
  小包毒品被告與高嶺文一起施用，算是合資購買，是由高嶺文
  拿出現金付給「阿豪」，被告沒有付現金，被告是從高嶺文先
  前欠被告的錢向高嶺文扣掉等語（審訴卷第47頁反面～第49頁
  正面）。經查：
(一)被告於99年3 月12日偵訊時稱：本件情形是高嶺文打電話問被
  告有沒有甲基安非他命，被告就幫高嶺文打電話給朋友，後來
  被告朋友就拿甲基安非他命來被告家，被告朋友將甲基安非他
  命給高嶺文，高嶺文交1 千元給被告朋友等語（偵查卷第33～
  34頁）。故關於公訴人所指被告於偵查中所為不利於己之陳述
  部分，被告僅坦承以電話幫高嶺文向朋友調毒品，但堅詞未經
  手毒品及價金，並否認販賣毒品予高嶺文。
(二)證人高嶺文之證述：
1.於98年12月10日警詢時證稱：0000000000號行動電話是伊名義
  申辦，是伊在使用，伊平日有施用甲基安非他命毒品，伊毒品
  來源都是向湖口鄉湖口國中附近的1 位綽號「羅大哥」之男子
  購買的（偵查卷第11頁反面、第14頁反面）。
2.於99年3 月12日偵訊時證稱：伊有向被告買過毒品1 次，時間
  是98年10月間某日，地點在被告位於湖口國中附近的住處，伊
  跟被告買甲基安非他命1 千元，重量約0.1 公克左右，當時只
  有伊跟被告，因為被告身上沒有甲基安非他命，所以被告打電
  話給被告朋友調甲基安非他命，伊不認識被告朋友，被告朋友
  拿甲基安非他命給伊，伊拿1 千元給被告朋友，被告在場都有
  看到（偵查卷第32頁）。
3.於100 年4 月6 日本院審理時證稱：被告是幫伊向藥頭調價值
  1 千元的安非他命，地點在被告住處內或外，藥頭是經被告聯
  絡後半小時到1 小時才來的，伊將價金交給藥頭，藥頭將毒品
  交給伊，當時甲基安非他命行情是1 千元0.1 公克，伊買到的
  數量已經很少了，拿了就走，回家供伊和案外人王美雪施用，
  沒有再分給被告施用，伊確定買到的是第二級毒品甲基安非他
  命，伊沒有將上開1 千元拿給被告，伊認為毒品是跟藥頭買的
  ，而被告是幫伊打電話聯絡藥頭，伊不知道被告是怎麼跟藥頭
  說的，藥頭來到被告住處時，伊一看就知道來者是賣毒品的人
  。伊與被告間通話譯文中所謂「救」是請的意思，如果講「拿
  」才是要花錢買的等語（本院卷第66 頁 正面～第71頁正面）
  。
  以上高嶺文證述，可認被告所為合資購買、一起施用之辯解不
  可採信，然證人於警詢時證稱伊購買毒品來源都是湖口鄉湖口
  國中附近1 位綽號「羅大哥」之男子，惟證人於偵訊、本院審
  理時具結擔保真正，並就詳細交易模式證稱是被告以打電話方
  式向被告朋友為伊調甲基安非他命，供伊施用，伊交給被告朋
  友價金，被告朋友交付毒品給伊，整個交易過程中被告未經手
  毒品及價金一致如上，對照證人於警詢時並未證述提及詳細交
  易模式，且證人於本院審理時並稱：「（為何你在警局及偵訊
  時都說是跟羅世炘買毒品的？提示偵卷第14頁背面及32頁第1
  個答並告以要旨）對啊，1 次，就是去年3 月份時我有跟檢察
  官說是羅世炘打電話給他朋友幫我調的」（本院卷第71頁正面
  ），未見證人翻供改口迴護被告之情形，證人證述被告係應證
  人之請求介紹藥頭與證人交易第二級毒品甲基安非他命，應為
  可信。按無償受他人委託，代為購買第二級毒品甲基安非他命
  後交付委託人，以便利、助益委託人施用者，為幫助施用；苟
  以便利、助益委託人販賣者，則為幫助販賣，最高法院98年度
  臺上字第3670號判決意旨可資參見，又上開判決於行為人應施
  用毒品者之委託而經手價金代為購毒之情形，亦僅論以幫助施
  用第二級毒品甲基安非他命罪，何況本件被告並未經手價金及
  毒品，舉重以明輕，被告既未經手毒品及價金，更難認被告有
  合於販賣第二級毒品甲基安非他命之構成要件行為。
(三)至證人李群範於99年2 月8 日警詢、偵訊、99年4 月12日偵訊
  ，及100 年4 月6 日本院審理時證述各語，僅足證明被告前開
  有罪部分販賣甲基安非他命予李群範之事實，不能證明被告另
  有販賣甲基安非他命予高嶺文。
(四)經本院98年度監續字第308 號許可對證人高嶺文使用00000000
  00號行動電話實施通訊監察獲致之4 則譯文（偵查卷第16頁第
  2 則、第3 則、第17頁第2 則、第3 則），全文未見被告與高
  嶺文間確認毒品交易種類、價金、數量之情形，亦不能證明被
  告販賣甲基安非他命予高嶺文。
五綜上公訴人之論據，尚不足以支持被告販賣甲基安非他命予高
  嶺文之事實並使本院形成此部分有罪之確信，此外，復查無其
  他積極證據足資認定被告有公訴人所指此部分犯行，雖被告上
  開合資購毒一起施用之辯解業經證人高嶺文否定如上，然依上
  開說明，被告否認犯罪之辯解縱不能成立，仍應基於罪證有疑
  利於被告之刑事證據法則，為被告無罪之諭知。
六至於被告為高嶺文向俗稱藥頭之人以電話聯絡購買毒品之行為
  ，是否涉犯其他罪責，宜由檢察官另行偵處。
據上論斷，應依刑事訴訟法第299 條第1 項前段、第301 條第1
項前段，毒品危害防制條例第4 條第2 項、第19條第1 項，刑法
第11條、第59條、第51條第5 款，判決如主文。
本案經檢察官黃惠欣到庭執行職務。
中    華    民    國   100    年    4     月    27    日
                  刑事第三庭  審判長法  官   魏瑞紅
                                    法  官   林惠君
                                    法  官   周美玲
以上正本證明與原本無異。
如不服本判決應於收受本判決後10日內向本院提出上訴書狀，上
訴書狀應敘述具體理由。上訴書狀未敘述上訴理由者，應於上訴
期間屆滿後20日內補提理由書狀於本院( 均須按他造當事人之人
數附繕本 )「切勿逕送上級法院」。
中    華    民    國   100    年    4     月    27    日
                                    書記官   蕭惠婷
附錄本案論罪科刑法文：
毒品危害防制條例第4 條第2 項：
製造、運輸、販賣第二級毒品者，處無期徒刑或 7 年以上有期
徒刑，得併科新臺幣 1 千萬元以下罰金。